【裁判字號】    90,判,1350
【裁判日期】    900802
【裁判案由】    有關土地事務
【裁判全文】
最  高  行  政  法  院  判  決                    九十年度判字第一三五○號
    原      告  甲○○
    被      告  臺南市政府
    代  表  人  張燦鍙
右當事人間因有關土地事務事件，原告不服內政部中華民國八十八年十一月二十四日
台（八八）內訴字第八八○七二一九號再訴願決定，提起行政訴訟，本院判決如左：
    主  文
原告之訴駁回。
訴訟費用由原告負擔。
    事  實
緣原告以其所有坐落臺南市○○段○○段四六之二、三二、三三地號等三筆土地雖位
在商業區，但均有使用上瑕疵，前於八十七年五月十八日及八十七年六月十六日向被
告申請系爭土地單獨劃分區段另訂地價，經被告函轉業務承辦單位－臺南市臺南地政
事務所查明逕復，該所乃以八十七年五月二十九日台南地所三字第○三三四九號、同
年六月三十日臺南地所三字第○四一一八號函復難予照辦，原告不服該復函，誤以該
所為行政處分機關遂向被告提起訴願，案經被告所屬訴願審議委員會以八十七年九月
二十五日南市秘法字第一○五三二六號（八七訴字第九號）訴願決定：「原處分撤銷
，由原處分機關另處分。」嗣因執行上發生疑義，經該地政事務所函報被告層請上級
主管機關釋示，並奉前臺灣省政府地政處核示，併予指明程序不符在案。惟原決定未
經依法撤銷，該所依照原決定意旨重新處分，被告並以八十七年十二月二十一日南市
地價字第一四九二七七號函告知原告該新處分視同被告行政處分，以符合授權程序，
未准原告所請，惟原告仍不服，提起訴願、再訴願均遭駁回，遂提起本件行政訴訟。
茲摘兩造訴辯意旨於次：
原告起訴意旨及補充理由略謂：一、被告主張於八十七年九月二十五日南市秘法字第
一○五三二六號所作「原處分撤銷，由原處分機關另為處分」訴願決定，未經依法撤
銷，認有拘束力，乃由臺南地政事務所依照該決定意旨重新處分云云。第按該訴願決
定，係以原告所有臺南市○○段○○段四六－二、三二、三三地號，情況特殊，認為
應考慮另劃分地價區段，而撤銷臺南地政事務所之處分，有訴願決定書所載理由可稽
。臺南地政事務所雖重新處分，但其處分仍然拒絕單獨劃分地價區段，顯然違背前開
訴願決定意旨，是被告認為重新之處分，係依照原決定意旨所作之處分，顯與事實不
符。再說，被告既認定該訴願決定未經撤銷而有拘束力，則被告可否以相同理由，再
作相同之處分，亦有商榷之餘地。二、情況特殊，地價不相近之土地，不得劃為同一
地價區段。按地政機關劃分地價區段時，由承辦員攜帶地籍藍圖、地價分布圖及地價
區段勘查表實地勘查，斟酌地價之差異，當地土地使用管制、交通運輸、自然條件、
土地改良、土地利用現況、公共建設、特殊設施、工商活動、房屋建築現況、發展趨
勢及其他影響地價因素，於地籍圖上，將地價相近、地段相連、情況相同或相近之土
地劃為同一區段。非建築用地中經依法允許局部集中作建築使用且地價有顯著差異時
，應就該建築使用之土地單獨劃分地價區段。地價調查估計規則（下稱估計規則）第
二十一條第一項第一款，臺灣省實施地價調查估計作業規定（下稱作業規定）、五
、(一)、1.區段劃分之方法(1)，均有明文規定。繁榮街道路線價區段亦為地價區段之一
種，其劃分仍應依照上述規定辦理，亦即「地價相近」、「地段相連」、「情況相同
或相似」之土地，始得劃為同一繁榮街道路線價區段。如果地價不相近，或土地情況
不相同或不相近者，即令地段相連，或同屬商業地區，仍不得劃入同一繁榮街道路線
價區段。由此足見，土地「地價區段」與「土地地段」或「使用分區」（如商業區、
工業區、住宅區等）不同。「地價區段」係以地價相近，情況相同或相近、地段相連
之土地所劃分之區段；而「土地地段」則以土地坐落即位置所劃分之區段；使用分區
（如商業地區）則以使用類別所劃分之地區；三者劃分基準各有不同，其範圍亦未必
一致。在同一地段，或同一商業使用分區之土地內劃分地價區段時，應另按估計規則
及作業規定辦理。故其「地價區段」未必即屬同一，合先明。三、繁榮道路線價區
段，以每交叉道路口中心線為起迄者，僅係原則上之規定，界線內如有特殊土地，地
價有顯著差異，應另劃分區段。依據估計規則訂定之作業規定、五、(一)、1.區段劃
分之方法(2)ｂ前段，雖有「繁榮街道路線區段，原則上以每交叉道路口中心線為起
迄者」之規定，惟此僅係原則上之規定，該規定後段尚有但書之例外規定，是以界線
內如有特殊之土地，地價有顯著之差異者，應另劃分區段，以符合估計規則（母法）
第二十一條第一項第一款所規定「地價相近」、「情況相同或相近」之土地，始得劃
為同一地價區段之規定。此觀諸作業規定、五、(一)、1.區段劃分之方法：(2)ｂ「
繁榮街道路線價區段，原則上以每交叉道路口中心線為起迄，但繁榮程度有顯著不同
時，可劃分為兩個以上之區段」之規定則可明瞭，參以同作業規定、五、(一)、2.區
段劃分應注意事項(3)「劃分區段應以土地利用價值及明顯地形、地物為主，土地界址
為輔；面積較大之宗地若利用價值有顯著差異時，宜劃為不同地價區段，不宜完全遷
就土地界址」之規定；以及同注意事項(4)「同一地價區段範圍內如有特殊之土地，應
以紅色筆加以圈劃，作為檢討時應否併為同一區段之參考，如情況相差不多儘量避免
單獨將一、二筆土地另行劃分一區段，但其地勢與毗鄰土地顯不相當，且地價有顯著
差異者，應另行劃分區段」之規定，益足見交叉道路口中心線為起迄內之土地，未必
即應全部劃為路線價區段。地政人員在界線內，實施劃分區段時，如發現有不得建屋
，無法為商業活動，地價有顯著差異之土地，應另行劃行區段，不得強行劃入同一路
線價區段。四、本案土地劃入八○繁榮街道路線價區段顯然違法。查，本案土地與八
○區段○地○地段雖屬相連，但面臨友愛街道之四六－二號土地，寬度僅一．三公尺
，面積只一六平方公尺，因過於狹小，無論依法令，或就實際上而言，均不得建築，
只能供後面三二、三三號土地通行。而緊接街道部分又為人行道，供眾人通行。凡此
，不但有附呈地籍圖謄本影本、現況圖、被告所屬工務局八十八年一月十五日南工局
建字第一二一九號函，及現場相片可稽，且為被告所是認，如此狹窄路地，雖屬臨街
地，但因地形（包括地勢）等情況特殊，不得建屋，則經濟效用、使用價值有限，當
與毗鄰得以建大樓、店舖之臨街地地價相差懸殊，此屬公知之事實。至於三二（五七
平方公尺）、三三（一一○平方公尺）均位於四六－二號土地之後面，因未面臨道路
，且其周圍土地，皆屬他人所有。該他人土地之地上又蓋有樓房，無法通行，必須通
行四六－二號路地，始得通至公路（友愛街道），但面臨道路之四六－二號土地因寬
度未達二公尺，即使四六－二、三二、三三號土地合併使用，仍不得建築，是以本案
三筆土地，無論單獨或合併，均無法建築。本案三筆土地既均不能建築使用，則雖位
於商業區，其為商業用地之效用已失。即連一般基地之功用（建屋）亦無，也不適於
耕作，徒具土地之形，而無土地之實，其使用價值近乎於零。這種土地，只能以「死
地」形容之，其地價與八○區段內，得以興建商業大樓、店舖營商或建屋居住之地價
，當有顯著之差異，依上開估價規則，及作業規定，自不得劃入八○區段。本案土地
，依法既不得劃入第八○區○○街道路線價區段，而應單獨劃為一般地價區段，則估
計規則第二十三條第一項第一款規定以及臺灣省政府八十年九月三十日府地二字第一
六三一七八號函頒「臺灣省繁榮街道路線價區段宗地地價計算原則」，均無適用之餘
地。何況該計算原則係臺灣省政府於八十年間，依據當時有效之估計規則第十八條訂
定。惟該十八條規定，已因估計規則於八十三年一月十七日修正而失效，被告仍予適
用，殊屬違誤。五、被告故意將「土地使用管制」、「土地利用現況」兩項重要因素
漏未斟酌。按劃分地價區段時，承辦員對於「土地使用管制」、「土地利用現況」，
兩項因素均應斟酌，估計規則第二十一條第一項第一款有明文規定。查本案土地，因
面臨道路之土地不足法定寬度，致全部不得作建築使用，已如前述，是本案土地其使
用顯受管制。又本案土地其中面臨道路之四六－二號土地，因狹窄無法建築，而僅供
後面三二、三三號土地通行之用，然同一區段內其他土地完整，除受建蔽率及容積率
之限制外，其使用未受管制，並已興建大樓營商，凡此為被告所不爭。則本案土地，
僅就「土地使用管制」、「土地利用現況」兩項言之，即已與同區段其他土地之情況
大不相同。但被告竟將此兩項應斟酌之法定重要因素故意漏未斟酌，其為企圖矇混情
節灼然。六、被告之認定，既悖乎常理又違反經驗法則。被告將使用價值近乎於零之
本案「死地」藉詞推估，而認定與八○區段其他得以興建大樓之「活地」同價。按推
估既須以相似條件之土地為之，則依吾人社會常理及經驗法則，上述「死地」與「活
地」，無論如何推估，其地價絕不可能相當。地價果真相當，被告何須在八七南市地
價字第一四九二七七號函三，表示「．．．四六－二號地號寬度狹窄、情況特殊．．
．為保障台端及擁有類似土地地主賦稅上權益，本府（指被告）仍將循行政程序建請
上級機關儘速修法以為救濟，此舉，豈非自相矛盾？是本案土地，情況特殊，地價不
同，由此已可概見。再說，本案土地既不能建築，則不但喪失商業用地之功能，即連
一般基地之功用（建屋）亦無，絕不可能供作正常之商業活動，顯非可發展、可繁榮
之商業用地。土地猶在，情況未變，事實如何一望即知，如蒙實地勘查，被告之謊言
將立即揭穿。被告指本案未能建築之土地為具有顯著商業活動之繁榮土地，與鄰近八
○區段得興建高樓大廈繁榮街道土地之地價相當，顯然悖乎常理，違反經驗法則。七
、被告對原告之請求內容有所誤會。按現行查估法令，公告土地現值作業，固係估計
區段地價，非依宗地個別因素逐筆查價。但原告係以本案土地情況特殊，地價有顯著
差異，而請求單獨劃分地價區段，另定該區段之地價（僅以地價有顯著差異之點，即
可申請單獨劃分區段）。此與不申請另劃區段仍保留原來八○地價區段，而依本案宗
地個別因素請求查價者，截然有別。故原告之請求與現行查估法令，並不牴觸。又原
告所申請者，既係請求單獨劃分區區地價，而非依個別因素要求減成地價
，則與現行法令有無「宗地個別因素修正細項」，渺不相涉。是原處分以「現行法令
，公告土地現值作業係估計區段地價而非依宗地個別因素逐筆查價，現行法令並無宗
地個別因素修正細項，本案土地寬度狹小，乃屬宗地個別因素，故無適當修正細項予
以單獨減成補正」為理由，駁回原告之請求，顯然對原告之請求內容，均有所誤會。
八、依現行地價查估法令，並無訂定「宗地個別因素修正細則」之必要。宗地個別因
素於劃分地價區段時，既經承辦人員考慮後始將地價相近、情況相同或相近之土地劃
為同一地價區段，則地價區段經合法劃分後，在同一地價區段內之土地，其因個別因
素所影響之地價差異極微（倘若日後區段內之土地發生變動而致地價有顯著差異者，
政府應將該土地另劃設區段），故無須另設「宗地個別因素修正細則」之必要。被告
以現行法令並無「宗地個別因素修正細則」拒絕原告之請求，顯係推諉之詞。(二)、依
現行地價查估法令，公告土地現值作業，固係估價區段地價，而非依宗地個別逐筆查
定公告現值，但估計區段地價，係在地價區段劃妥之後，而於估計區段地價之前，必
先劃分地價區段。然劃分地價區段之程序，依估計規則第二十一條第一項第一款所稱
地價相近、情況相同或相近之土地，當係針對「宗地」而言，並非針對「區段」整體
之土地而言，甚為明顯（承辦員攜帶地籍藍圖即係宗地之地籍藍圖）。被告雖引用估
計規則第三條第二款，第七條之規定以證明估計規則第二十一條第一款所稱「地價相
近、地段相連、情況相同或相近」係針對「區段」，並非針對「宗地」而言，殊不知
估計規則第三條第二款，第七條所稱「影響區段地價之資料」，亦係指預定劃分之地
價區段內之宗地資料而言。因為同一區段內之土地，其地價必須相近，如果同一區段
內之土地，有情況特殊、地價相差甚鉅者，勢必影響該區段地價之相近性。故所稱「
影響區段地價資料」係指預定劃分之區段內特殊之土地，而地價相差甚鉅，足以影響
該區段地價之相近性之資料而言，其資料當係針對「宗地」並非針對「區段」。若謂
估計規則第三條第二款所稱「調查買賣或收益實例及有關影響區段地價之資料」係指
整體「區段」之資料，則在調查買賣或收益實例，及有關影響區段地價資料時，地價
區段必已劃妥，當無再劃分地價區段之必要，何以同條第五款前段又規定還要「劃分
地段」？(三)、按地價之調查估計，應切合估計當時土地之實值，估計規則第四條定有
明文，被告以本案土地倘予以單獨劃分區段，勢必依照估計規則第二十二條第三款規
定辦理估計，但是，在土地區位條件相同之情形下，各種影響地價區域因素之影響百
分比與原西區區應無分軒輊，故所估算之區段地價自無差異，資為拒絕單獨
劃分區段之論據。惟依上開規定估計時，必先於鄰近或適當地區選取兩個以上使用分
區或編定用地相同，且已依前二款估計出區區，作為基準地價區段，而所
選取之區段，既係要作為本案土地基準地價區區土地之情況，使用之瑕疵
（不得建築）等條件，均須與本案土地之情形相似者始可。然選出相似條件之區段後
，依估計規則第二十二條第一項第一、二款及第二項規定，求得合理地價，而求出之
地價，如不合理，即違反該規定，亦不符合同規則第四條所規定之「實值，當不得採
為本案土地基準地價區段。九、訴願及再訴願機關，對原告提出之證據全未斟酌，未
盡調查之職責。原告為證明本案土地情況特殊，不得作建築使用，地價有顯著差異，
劃入八○區段絕對違法，乃於提起訴願及再訴願時，除申請勘查現場外，並提出地籍
圖謄本、現況圖、工務局函及現場相片等證件。然訴願及再訴願機關既不勘查現場，
對這些極端重要之證據又視而不見，全未斟酌，且為何不能採為原告有利之證據，於
其決定書亦隻字未提，顯然未盡調查之職責。十、被告之處分，訴願及再訴願決定引
以為據之法令，倘無錯誤，則此法令亦因違憲而無效。中華民國人民，無分男女、宗
教、種族、階級、黨派，在法律上一律平等。法律、命令與憲法牴觸者無效，憲法第
七條、第一百七十一條、第一百七十二條分別定有明文。被告、訴願及再訴願機關均
主張將本案土地編為友愛街八○繁榮街道路線價區段，按臺灣省繁榮街道路線價區段
宗地地價計算原則計算地價，依現行地價查估法令規定，並無不符云云，其主張如果
屬實，則原告因本案土地所負擔之義務及享有之權利，依憲法第七條規定，則應與同
一地價區區）之其他所有人平等，不得有所差別，亦即負擔同等地價之土
地稅，享有同等建屋營商之權利。然被告以本案土地或為狹小或為未面臨道路而全部
不准建築，則原告僅負有同等繳稅之義務，而無建屋之權利。但同一區段之其他所有
人均得興建商業大樓，此項差別對原告極不平等。是被告、訴願機關及再訴願機關所
引用之法令倘無錯誤，既造成如此不平等之結果，揆諸首開憲法規定，該法令應屬無
效。十一、綜上所述，爰依行政訴訟法第十九條但書規定聲請鈞院為言詞辯論；請判
決將訴願決定、再訴願決定均撤銷，並命被告應將坐落臺南市○○段○○段四六－二
、三二、三三地號等三筆土地單獨劃分地價區段另定地價，以符合規定等語。
被告答辯意旨略謂：一、查劃分地價區段之方法，按照估計規則第二十一條第一項第
一款規定，由承辦員攜帶地籍藍圖、地價分布圖及地價區段勘查表實地勘查，斟酌地
價之差異、當地土地使用管制、交通運輸、自然條件、土地改良、公共建設、特殊設
施、工商活動、房屋建築現況、土地利用現況、發展趨勢及其他影響地價因素，於地
籍藍圖上，將地價相近、地段相連、情況相同或相近之土地劃為同一區段，另同條第
三款規定，繁榮街道路線價區段，應以裡地線為區段界線，同條第四款亦明定一般路
線價區區界線，準此，地價區段之劃分按所處位置、繁榮程度及地價高低分為
：（一）一般區段（二）一般路線價區段（三）繁榮街道路線價區段等三種。又依照
前臺灣省實施地價調查估計作業規定第五點指明，繁榮街道路線價區段○○○○街線
十八公尺之裡地線為準，其劃分方式原則上以每交叉道路口中心線為起訖，但繁榮程
度有顯著不同時，可劃分為兩個以上之區段，由此可知，所謂「繁榮街道路線價區區範圍、界線、縱橫、四至均甚為明確。二、次查本市西區區係以友
愛街臨街線往南、北各十公尺之垂直深度為界線，且東起友愛市場，西訖友愛街及西
門路二段交叉路口中心線，該區段自第一次規定地價以來，被告均劃設為本市○○街
道路線價區段之一，經實地履勘結果在此一區段範圍內，就土地使用管制、交通運輸
、特殊設施、工商活動、發展趨勢等影響地價區域因素，均呈相同或相近，是以，該
區段之劃分方法核與前項規定完全符合。三、按地價調查估計規則第二十三條第一項
第一款規定，屬於繁榮街道路線價區段之土地，依區段地價，按其臨街深度，乘以深
度指數計算之，又前臺灣省政府八十年九月三十日府地二字第一六三一七八號函頒「
臺灣省繁榮街道路線價區段宗地地價計算原則」第伍點之一，對臨街地已明定臨街深
度指數表暨計算方法，復查本案西門段五小段四六之二地號屬於西區區之臨
街地，臨街深度一三．七公尺，臨街深度指數一一○％，其八十七年公告土地現值核
計結果為每平方公尺新臺幣一三二、○○○元整，核與上開規定並無不符；另同計算
原則第伍點之三針對袋地亦訂有起訖深度指數表暨計算方法，西門段五小段三二、三
三地號，按其所處位置屬於西區區之袋地，其八十七年公告土地現值計算結
果依順序為每平方公尺新臺幣八四、五六八元、六二、八九一元整，核與上述規定亦
無不符。四、原告以系爭土地為不得建屋、無法從事商業活動及地價有顯著差異之土
地，主張應依前臺灣省實施地價調查估計作業規定第五點區段劃分注意事項（４）另
行劃分地價區段，惟經實地勘查結果，本案土地地勢與毗鄰土地相當；又本案三筆土
地之都市計畫、使用分區、建蔽率、容積率等與本市區內其他土地均相同
或相近，被告根據地價調查估計規則第二十一條依法劃分區段並填具地價區段勘查表
，並無故意將土地使用管制、土地利用現況兩項影響地價因素漏未斟酌。五、由地價
調查估計規則第三條條文明定地價調查估計之作業程序觀之，可知現行土地估價制度
係採「區段」估價方法，即地政機關蒐集實例後，先行劃分地價區段，其次估計區段
地價，最後再計算每宗土地地價，且前臺灣省政府地政處八十七年十月二十六日八七
地二字第五七九四七號函示略以：「按現行地價查估法令，公告土地現值作業係估計
區段地價，而非依宗地個別因素逐筆查價；．．．。」因此，目前地政機關估計地價
係以「區段地價」為標的。原告以系爭土地或寬度狹窄或土地使用之瑕疵，主張系爭
土地情況不同或不相近應不得劃入同一區段並應另訂地價，惟地價調查估計規則第二
十一條第一項第一款前段所稱「．．．情況相同或相近之土地劃為同一區段。」應針
對同規則第三條第二款規定：「．．．有關影響區段地價之資料」而言，又同規則第
七條條文已明定「影響區段地價之資料」係指土地使用管制、交通運輸、自然條件、
土地改良、公共建設、特殊設施、工商活動、房屋建築現況、土地利用現況、發展趨
勢及其他影響因素等，核與同規則第二十一條第一項第一款前段條文：「．．．斟酌
．．．當地土地使用管制、交通運輸、自然條件、土地改良、公共建設、特殊設施、
工商活動、房屋建築現況、土地利用現況、發展趨勢及其他影響因素，．．．。」所
列舉項目完全一致，據此，地價調查估計規則第二十一條第一項第一款前段所稱「．
．．情況相同或相近．．．」係針對「區段」估價制度所作之規範，實益甚明瞭，此
與原告所主張係針對「宗地」而言，性質有別。六、現行法令既採行「區段地價」估
價制度，其所製訂之估價方法及估價步驟一概以求得區段地價為前提，目前法令所訂
定「影響地價區域因素評價基準表」及「影響地價區域因素評價基準明細表」內所列
舉之修正項目，舉凡土地使用管制、交通運輸、公共建設、特殊設施、工商活動、發
展趨勢及其他影響因素等，在在屬於具有「區段」性質之範疇。被告依法估計區段地
價時，悉依照地價調查估計規則第二十二條規定辦理之，其中有買賣及收益實例之區
段求其中位數作為各該區區地價，無買賣實例之區段按照該條第三款規定進行
估計，系爭土地倘予以單獨劃分區段（僅三筆土地），在無買賣及收益實例可供求其
中位數作為該區區地價之情況下，勢必依據上述第三款規定估定之，惟進行推
估時，誠如上述，依規定必需按照「影響地價區域因素評價基準表」及「影響地價區
域因素評價基準明細表」內所列舉之修正項目如：土地使用管制、交通運輸、公共建
設、特殊設施、工商活動、發展趨勢及其他影響因素等，逐項一一進行修正，但是，
在土地區位條件相同之情形下，上項各種影響地價區域因素之影響百分比與原西區區應無分軒輊，故所估算之區段地價自無差異，此亦即，在目前區段估價制度
下，系爭土地即令單獨劃分區段亦未能降低其公告土地現值之主因，是以，被告始有
循行政體系建請上級主管機關適度修改法令之議，苟在法令尚未修改前，系爭土地予
以另定地價，顯然於法無據。七、綜上所述，本件原告之訴為無理由，請駁回原告之
訴等語。
    理  由
按「劃分地價區段時，依左列規定辦理：一、由承辦員攜帶地籍藍圖、地價分布圖及
地價區段勘查表實地勘查，斟酌地價之差異、當地土地使用管制、交通運輸、自然條
件、土地改良、公共建設、特殊設施、工商活動、房屋建築現況、土地利用現況、發
展趨勢及其他影響地價因素，於地籍藍圖上，將地價相近、地段相連、情況相同或相
近之土地劃為同一區段。非建築用地中經依法允許局部集中作建築使用且其地價有顯
著差異時，應就該建築使用之土地單獨劃分地價區段。二、前款區段界線，應以使用
分區或編定使用地類別、使用管制、使用情形或道路、溝渠等易於辨識之自然界線為
準。但情形特殊者，得以適當之地籍線為之。三、繁榮街道路線價區段，應以裡地線
為區段界線。四、一般路線價區段，應以適當範圍為區段界線。五、．．．。」為地
價調查估計規則第二十一條第一項所明定。本件原告以其所有坐落臺南市○○段○○
段四六之二、三二、三三地號土地，雖位在商業區，但均有瑕疵，不能建築，情況特
殊，經濟效益有限，與鄰地得以興建大樓之土地地價相差懸殊，土地情況既不相同，
應單獨劃分地價區段，個別評估公告地價、公告現值，乃於八十七年五月十八日及同
年六月十六日向被告申請個別評定地價。經被告以八十七年十二月二十一日南市地價
字第一四九二七七號函知原告，依臺南市臺南地政事務所八十七年十二月十五日台南
地所三字第○八二九一號函：「依照作業規定仍劃分為八十區段」辦理。原告不服起
訴為前開主張，惟查地價區段之劃分，依首揭規定係按其所處位置、繁榮程度及地價
高低分為：一般區段○○○路線價區段○○○街道路線價區段三種，本件系爭西門段
五小段四六之二、三二、三三地號所屬臺南市西區區，係以該市○○街○街
線往南北各十公尺之垂直深度為界線，東起友愛市場，西訖友愛街及西門路二段交叉
路口中心線，該區段自第一次規定地價以來，均劃設為繁榮街道路線區段之一，茲臺
南市臺南地政事務所重新勘察，係將該三筆地號分別評定單獨劃分區區劃
分、區域因素修正，惟經推估系爭土地之區區之土地使用分區，交通運輸
、自然條件、工商活動繁榮程度等因素均相同，是其單獨劃分結果與原先劃在八○區
段未有太大差別，至四六之二地號土地係臨街地，供後面三二、三三地號土地之出入
巷道，亦經該地政事務所實地勘查無訛，並有現場照片在卷可稽，核無遺漏土地使用
管制、土地利用現況，不予斟酌情事。被告以現行法令並無宗地個別因素修正細項，
該土地寬度狹小，屬宗地個別因素，因無適當修正細項予以單獨減成補正，原告所訴
各節尚非可採。被告乃依其所屬臺南地政事務所勘查結果，未准原告所請，仍劃分其
為八十區段，核無違誤，一再訴願決定遞予維持，俱屬妥適，原告之訴為無理由，應
予駁回。又依兩造所提證物，本件事證已明，原告請求為言詞辯論，核非必要，併此
明。
據上論結，本件原告之訴為無理由，爰依行政訴訟法施行法第二條、行政訴訟法第九
十八條第三項前段，判決如主文。
中    華    民    國      九十      年      八        月      二        日
                    最 高 行 政 法 院  第 四 庭
                                審 判 長 法  官      葉  振  權
                                         法  官      蔡  進  田
                                         法  官      吳  錦  龍
                                         法  官      劉  鑫  楨
                                         法  官      吳  明  鴻
右  正  本  證  明  與  原  本  無  異
                                         法院書記官  莊  俊  亨
中    華    民    國      九十      年      八        月      二        日


司法院資訊處製作；財團法人民間司法改革基金會備份。
